【裁判字號】    92,上訴,907
【裁判日期】    920617
【裁判案由】    違反毒品危害防制條例
【裁判全文】
臺灣高等法院高雄分院刑事判決          九十二年度上訴字第九七號
    上訴人  台灣高雄地方法院檢察署檢察官
    被  告  甲○○
    指定辯護人  本院公設辯護人  李佩娟
右上訴人因被告違反毒品危害防制條例案件，不服臺灣高雄地方法院九十一年度訴字
第一九四一號中華民國九十二年三月十九日第一審判決（起訴案號：臺灣高雄地方法
院檢察署九十一年度偵字第六００四號），提起上訴，本院判決如左：
      主      文
上訴駁回。
      事      實
一、甲○○前有多次麻醉藥品管理條例、竊盜前科，最近一次甫因竊盜案件經法院判
    處有期徒刑一年五月，於民國（下同）八十七年二月二十一日執行完畢。詎仍不
    知悔改，竟基於轉讓第二級毒品安非他命之概括犯意，連續自九十一年二月十八
    起至同年三月十一日止，因住處有家人在，不方便施用安非他命乃以行動電話0
    000000000號與莊志彬之行動電話0000000000號及0000
    000000號撥打聯絡，約定至莊志彬高雄市○○區○○路五八六巷五號六樓
    住處施用安非他命，經莊志彬索取，因而於上開處所轉讓而連續四次分給些許之
    安非他命予莊志彬施用。嗣甲○○與莊志彬二人另涉嫌強盜案件於九十一年三月
    十七日十七時經高雄市政府警察局楠梓分局查獲，並於甲○○身上紅色香包袋內
    起出安非他命二小包（驗前毛重零點八六公克，驗後毛重零點七四公克）、殘留
    袋一個、吸食器一組、鏟子二支及莊志彬住處起出安非他命一小包（驗前毛重零
    點二五公克，驗後毛重零點一三公克）及燈泡一個。
二、案經高雄市政府警察局楠梓分局報請臺灣高雄地方法院檢察署檢察官偵查起訴。
      理      由
一、訊據被告甲○○對其右開以行動電話與莊志彬連絡至莊某家中施用第二級毒品安
    非他命，並因莊某向其索討，而無償分給些許安非他命供莊某施用之事實，坦承
    不諱，核與證人莊志彬於原審審理時所供：「：：：：我偶而向他要，他會給我
    」（見原審卷第四一頁）及本院審理時證稱：安非他命是被告甲○○拿給伊吸食
    ，有四次各等語相符，並有扣案之安非他命二小包（驗前毛重０‧八六公克，驗
    後毛重０‧七四公克）殘留袋一個，吸食器一組，鏟子二支足資佐證，該二小包
    晶體，經送請高雄醫學大學附設中和紀念醫院鑑定結果，均呈甲基安非他命陽性
    反應，有該院檢驗報告附卷可稽，是被告甲○○罪證已甚明確，犯行堪予認定。
二、公訴人認被告甲○○係基於買賣而交付莊志彬安非他命，應負毒品危害防制條例
    第四條第二項之販賣第二級毒品之罪責，理由無非係以證人莊志彬在警偵訊時之
    指證，二人間之電話通聯紀錄及有扣案之安非他命二小包為證等情，為其論據，
    然查：
  (一)刑事訴訟法上所謂認定犯罪事實之證據，係指足以認定被告確有犯罪行為之積極
    證據而言，如未能發現相當證據或證據不足以證明，自不能以推測或擬制之方法
    ，以為裁判之基礎。此有最高法院二十九年上字第三一０五號判例可資參照，又
    利用非共同被告之共犯之自白或其他不法利於己之陳述，為認定被告犯罪之證據
    ，不特與利用被告自己之自白同有自白虛偽性之危險，故就刑事訴訟法第一百五
    十六條第二項之立法意旨觀之，非共同被告之共犯之自白或其他不利於己之陳述
    ，固得作為認定被告犯罪之證據，但不得作為有罪判決之唯一證據，仍應調查其
    他必要之證據，以察其是否與事實相符，亦即仍須有補強證據以擔保該共犯自白
之真實性，始得採為斷罪之依據，並非絕對可由法院自由判斷該共犯之自白或不
    利於己之陳述之證明力。若不為調查，而專憑此項供述據為被告犯罪事實之認定
    ，即與上開規定有違；又施用或持有甲基安非他命者所稱其向某人買受安非他命
    之指證，不得作為有罪判決之唯一證據，仍須調查其他必要之證據，況施用或持
    有安非他命者，其供出安非他命來源因而破獲者，得減輕其刑，行為時麻醉藥品
    管理條例第十三條之三，或現行之毒品危害防制條例第十七條均定有明文，從而
    施用或持有安非他命者之指證，其真實性有待其他必要之證據加以補強，最高法
    院八十七年度臺上字第三四七二號判決及八十九年度臺上字第三四六八號判決已
    分別闡述詳盡。又販賣毒品罪之成立，應以營利為目的，始足當之，行為人主觀
    上苟無出於販賣之意思，而係出於幫助吸用之意思，替人聯絡賣主或代為採買交
    付或以原價分撥轉讓，並未從中獲得任何利益，因欠缺販賣之主觀構成要件，即
    難以販賣罪相繩，而行為人有無此項營利之意思，自應有積極之證據詳為證明始
    足為販賣行為之認定，苟無積極證據證明被告確有藉販賣安非他命以營利之意圖
    ，及被告係以如何之方法營利等與犯罪構成要件有關之事項，即與販賣之要見不
    合。
  (二)經查被告甲○○自警訊、檢察官偵查、原審及本院審理時均堅決否認有販賣安非
    他命予莊志彬之犯行，辯稱伊在家裡有家人在，吸食安非他命不方便，乃以電話
    與莊志彬連絡，到莊志彬家吸食，伊偶而亦會分給莊志彬些許安非他命吸食，有
    時則共同購買安非他命吸食，莊志彬所供伊有賣給他安非他命之情，並非實在云
    云。而證人莊志彬於警訊及檢察官偵查中固供稱向被告購買安非他命吸食，檢察
    官偵查時且強調「被告每次都有拿錢」，但於原審審理時又改稱「我跟被告買
    久了，我偶而向他要，他會給我（毒品）等語（見原審卷第四一頁），於本院審
    理時則又供稱，被告都到伊家吸食安非他命，伊吸食的安非他命是被告給的等語
    ，其證述前後不一，已難憑信。且莊志彬於其與被告涉嫌共同搶翁財記超商案
    於偵查中，供稱該強盜案伊事前不知情，係受被告誤導所致等語（見偵查卷第五
    、六頁）以為辯解，故其與被告利害關係相反，極有可能為脫免己身罪責而為不
    利於被告之供述，果其與被告共犯強案，則其二人之間應有相當之情誼，再徵
    諸莊志彬於檢察官偵查時供稱伊每次向被告購買三百元至五百元不等之毒品（見
    偵查卷第二二頁），其購買之價格，亦與被告在警訊時所稱伊吸食之安非他命係
    向綽號「大支」者買來，每次三百元或五百元等語（見警卷第二頁）之購入價格
    相同，即如被告所言其與莊志彬係經常一起施用毒品之朋友，則因此關係而互通
    有無，或集資購買，或以原價轉讓予莊志彬，應屬合乎情理，亦與莊志彬所言有
    時有拿錢給被告，有時未拿錢之情相符，被告因與莊志彬之間有相當之交情，其
    等集資購買，或被告將其買進之毒品，再以同樣價格賣予莊志彬，而無營利之意
    思，亦與經驗法則並不違背。
  (三)扣案之安非他命二包僅有０‧九公克，被告素有吸食安非他命之習慣，其留在身
    上係欲自己吸用，亦屬合乎情理，並不能因扣得該二包安非他命，即認其有販賣
    安非他命之事實。又通聯紀錄亦無法證明其內容係有關購買毒品之事，又無其他
    販賣工具等事證足以證明被告有販賣毒品之行為，自不能僅憑證人莊志彬片面之
    詞，即為被告有販毒罪刑之認定。
三、查安非他命係毒品危害防制條例第二條第二項第二款所定之第二級毒品，核被告
    所為，係犯該條例第八條第一項之轉讓第二級毒品罪。其先後多次轉讓行為，時
    間緊接，所犯係構成要件相同之罪，顯係基於概括犯意反覆為之，應依連續犯之
    規定，論以一罪，並加重其刑。再被告前有多次麻醉藥品管理條例、竊盜前科，
    最近一次甫因竊盜案件於八十七年二月二十一日執行完畢，有臺灣高等法院被告
    全國前案紀錄表、臺灣高雄地方法院檢察署刑案資料查註紀錄表附卷足稽，茲於
    執行完畢後五年以內再犯本件最重本刑有期徒刑以上之罪，為累犯，應依刑法第
    四十七條之累犯規定加重其刑。公訴意旨認被告係犯同條例第四條第二項販賣第
    二級毒品罪，惟被告僅係無償轉讓第二級毒品安非他命，已如前述，起訴法條容
    有未洽，惟基本社會事實仍屬相同，自得予以變更，原審因而適用毒品危害防制
    條例第八條第二項、第十八條第一項前段、刑法第十一條、第五十六條、第四十
    七條，審酌被告素行不良，轉讓毒品供人施用，戕害他人之健康，且轉讓之次數
    非少，惟念其犯後坦承犯行，尚有悔意，亦未恃此牟利等一切情狀，量處有期徒
    刑壹年陸月。而扣案之被告所有安非他命二包（驗前毛重０‧八六公克，驗後毛
    重０‧七四公克）係第二級毒品爰依毒品危害防制條例第十八條第一項前段規定
    ，不問屬於被告與否，均沒收銷燬之。至因鑑驗耗損之第二級毒品安非他命，既
    已滅失，明不另予宣告沒收銷燬；再扣案被告所有之殘留袋一個、吸食器一組
    、鏟子二支，業經台灣高雄地方法院檢察署贓庫誤為銷燬，有該院辦理刑案電話
    查詢登記表一紙在本院卷可稽，因已銷燬，而無執行之必要，故亦明不予沒收
    。至扣案之證人莊志彬所有安非他命一包（驗前毛重０‧二五公克，驗後毛重０
    ‧一二公克），已由該院九十一年度聲字第二六一八號裁定沒收銷燬，有該裁定
    一紙附卷可按，故亦不另宣告沒收銷燬。另扣案證人莊志彬所有之燈泡一個，經
    送請高雄醫學大學附設中和紀念醫院鑑定結果，呈甲基安非他命陽性反應，亦有
    該院檢驗報告在本院卷可佐，因其內之毒品已無法析離，均應視為第二級毒品，
    亦依毒品危害防制條例第十八條第一項前段規定，不問屬於犯人與否，沒收並銷
    燬之。原審認事用法皆無不合，檢察官上訴仍認被告有販賣第二級毒品之行為，
    而指摘原判決依轉讓第二級毒品罪論處為不當，非有理由，應予駁回。
據上論斷，應依刑事訴訟法第三百六十八條，判決如主文。
本案經檢察官陳新慶到庭執行職務。
中    華    民    國     九十二     年       六       月       十七     日
    臺灣高等法院高雄分院刑事第四庭
                                  審判長法官  蕭權閔
                                        法官  李嘉興
                                        法官  陳吉雄
右正本證明與原本無異。
如不服本判決應於收受本判決後十日內向本院提出上訴書狀，其未述上訴理由者，
並得於提起上訴後十日內向本院補提理由書狀（均須按他造當事人之人數附繕本)「
切勿逕送上級法院」。
                                      書記官  黎  珍
中    華    民    國     九十二     年       六       月     二  十     日
附錄：本判決論罪科刑法條：
毒品危害防制條例第八條第二項：
轉讓第二級毒品者，處六月以上五年以下有期徒刑，得併科新臺幣七十萬元以下罰金
。
                                                                        Ｆ


司法院資訊處製作；財團法人民間司法改革基金會備份。
